最高法院民事裁定　　　　　　　　　　111年度台抗字第641號
再 抗告 人　吳淑真
訴訟代理人　陳樹村律師
　　　　　　郭大維律師
上列再抗告人因與相對人籃子榆間聲請定暫時狀態處分事件，對
於中華民國111年5月19日臺灣高等法院臺南分院裁定（111 年度
家抗字第5號），提起再抗告，本院裁定如下：
    主  文
再抗告駁回。
再抗告訴訟費用由再抗告人負擔。
    理  由                                              
一、本件再抗告人以：伊為被繼承人吳清松之姊，吳清松於民國
    110年0月00日死亡，遺有如原裁定附表所示之不動產（下稱
    系爭不動產），已由相對人辦理繼承登記。然相對人並非吳
    清松之女，該繼承登記，影響伊繼承人之地位，伊已對其提
    起確認親子關係不存在訴訟（下稱確認訴訟）。為免相對人
    處分系爭不動產，致伊於本案勝訴後受有重大損害，爰依民
    事訴訟法第538條第1項規定，向臺灣臺南地方法院（下稱臺
    南地院）聲請定暫時狀態處分，陳明願供擔保，禁止相對人
    就系爭不動產為讓與、設定抵押、信託或其他一切處分及設
    定負擔之行為（下稱系爭禁止行為）。經臺南地院以再抗告
    人未釋明定暫時狀態處分之原因，裁定駁回其聲請，再抗告
    人不服，提起抗告。
二、原法院以：兩造間就相對人是否為吳清松之婚生子女，確有
    爭執，再抗告人就兩造間有爭執之法律關係存在，已為釋明
    。惟再抗告人縱於本案獲勝訴判決，僅確認相對人與吳清松
    間之親子關係不存在，與系爭禁止行為無涉；且再抗告人是
    否因相對人出售系爭不動產而受有損害亦屬不明，而無定暫
    時狀態處分之必要等詞，因而裁定維持第一審裁定，駁回其
    抗告。
三、本院之判斷：
  ㈠於爭執之法律關係，為防止發生重大之損害或避免急迫之危
    險或有其他相類之情形而有必要時，得聲請為定暫時狀態之
    處分；前項裁定，以其本案訴訟能確定該爭執之法律關係者
    為限，民事訴訟法第538條第1項、第2 項定有明文。上開規
    定，依家事事件法第51條規定，於家事訴訟事件準用之。故
    聲請定暫時狀態處分，以兩造間有爭執之法律關係存在，且
    係為防止發生重大損害或避免急迫危險或有其他相類之情形
    而有必要者為限，並應予釋明；此與為保全債權人將來之強
    制執行，避免其金錢請求以外之請求，因標的現狀變更而無
    法實現為目的之假處分有別。而該爭執之法律關係，雖不以
    現已有訴訟繫屬為必要，惟其已提起或將提起之本案訴訟，
    須能直接確定其聲請定暫時狀態處分內容之法律關係者始可
    。
  ㈡再抗告人以相對人實非吳清松之女，就系爭不動產所為繼承
    登記（下稱系爭繼承登記），影響再抗告人為吳清松繼承人
    之地位為由，而聲請禁止相對人為系爭禁止行為。惟依再抗
    告人所述，當係為避免系爭不動產現狀變更，以保全其將來
    塗銷系爭繼承登記之強制執行。而其所提起之確認訴訟，亦
    僅為塗銷系爭繼承登記之前提法律關係，非直接確定系爭禁
    止行為之法律關係，依上開規定及說明，難認兩造間有以系
    爭禁止行為為爭執法律關係，而定暫時狀態處分之必要。原
    法院認確認訴訟為本件定暫時狀態處分之本案，復認無定暫
    時狀態處分之必要，雖有前後矛盾之處，惟結論並無不同，
    仍應予以維持。再抗告意旨，指摘原裁定適用法規顯有錯誤
    ，聲明廢棄，非有理由。
四、據上論結，本件再抗告為無理由。依家事事件法第51條，民
    事訴訟法第495條之1第2項、第481條、第449條第2項、第95
    條、第78條，裁定如主文。
中    華    民    國   111    年    8     月    24    日
                      最高法院民事第三庭
                          審判長法官  沈  方  維  
                                法官  鍾  任  賜  
                                法官  張  競  文  
                                法官  陳  麗  芬  
                                法官  方  彬  彬  
本件正本證明與原本無異
                                      書  記  官
中    華    民    國   111    年    9     月    7     日